最高法院刑事判決　　　　　　　　　　　　　　　九十一年度台上字第三三○四號
　　上　訴　人　甲○○
右上訴人因殺人未遂案件，不服台灣高等法院台中分院中華民國九十一年三月七日第
二審判決（九十年度上訴字第二○○八號，起訴案號：台灣彰化地方法院檢察署九十
年度偵字第六二一號），提起上訴，本院判決如左：
    主  文
上訴駁回。
    理  由
一殺人未遂部分：
按刑事訴訟法第三百七十七條規定，上訴於第三審法院，非以判決違背法令為理由，
不得為之。是提起第三審上訴，應以原判決違背法令為理由，係屬法定要件。如果上
訴理由狀並未依據卷內訴訟資料，具體指摘原判決不適用何種法則或如何適用不當，
或所指摘原判決違法情事，顯與法律規定得為第三審上訴理由之違法情形，不相適合
時，均應認其上訴為違背法律上之程式，予以駁回。本件上訴人甲○○上訴意旨略稱
：(一)其因犯有竊盜及贓物罪，為規避臨檢，欲駕車逃逸，慌亂中誤觸啟動鎖而啟動車
輛，正欲往前開動，見警員邱文遠持槍敲打車窗，促其下車接受臨檢，因緊張鬆手，
致車輛往左側打轉，邱文遠因而摔落地上，非其所預見，其倒車兩次係為開車離去，
非在撞擊邱文遠，自無殺人犯意。(二)上訴人於第一審法院判決時尚未與邱文遠和解，
嗣後達成和解賠償損害，原判決並審酌此項和解條件為量刑輕重之標準，竟仍量處同
一刑度，自有可議云云。查原判決認定上訴人於民國九十年一月十三日上午九時五十
分許，駕駛竊得之福特自用小客車，載同黃國政（竊盜部分業經原審法院判刑確定）
前往彰化縣伸港鄉○○路四一一號找陳清沛收取贓款，適彰化縣警察局和美分局警員
張益居、邱文遠等人據報分乘車號Ａ五｜六四八九號之白色自小客車及警車各一輛前
往查緝，上訴人見兩車前後包夾，竟基於妨害公務之犯意，先衝撞右邊之自用小客車
，而對於執行公務之警員施以強暴，旋即以時速約一百四十公里往彰化市方向逃逸，
行至彰化縣和美鎮○○路四一三巷十一號前，二人棄車藏匿於附近之草叢中。至同日
十時二十分許，黃國政不耐久藏，即打行動電話給上訴人之妹婿陳燕聖（另經第一審
判處有期徒刑肆月，易科罰金以佰元折算壹日確定）說：「我跑給警察追，趕快來
載我」，陳燕聖即駕駛其所有車牌號碼ＦＭ｜八四五號之營業大貨車，載同不知情之
洪政鋒（另經檢察官為不起訴處分），於同日十時三十分許，至彰新路及和厝路路口
，搭載黃國政與上訴人往彰化市方向離去；同日十時四十五分許，在彰新路四段六三
六號前為警員張益居等人攔截，並喝令下車接受臨檢，陳燕聖即將車停靠路旁，與洪
政鋒下車接受盤查，上訴人及黃國政二人則躲藏在該營業大貨車上，拒不下車，張益
居見狀，即拔槍立於該車車頭處喝令上訴人、黃國政二人下車，邱文遠則拔槍攀上該
營業大貨車左後視鏡附近，用槍柄敲打車窗，喝令上訴人、黃國政下車受檢，上訴人
明知邱文遠已攀上該車，腳未能著地，竟基於殺人之不確定故意，啟動車輛，並踩足
油門，往左斜前方路旁施工之擋土鋼板衝撞，邱文遠即摔落到擋土鋼板之另一側，因
而受有兩足部壓砸傷併左側大腳指骨折、右側小腳指骨折及兩側足背跌撞等傷害，上
訴人見邱文遠倒地後，又在擋土鋼板前倒車來回二次，仍圖逃逸，經邱文遠先對空鳴
槍兩發無效後，復朝該車前輪射擊子彈一發，張益居亦朝右前輪胎射擊一發，致輪胎
掉落，上訴人見已無可逃，始下車為警逮捕，邱文遠經送醫急救，倖免於難等情，係
依憑上訴人供承其開車逃逸之際，已見被害人邱文遠攀上大貨車左後視鏡附近，持槍
敲打車窗，示意其等下車受檢，於逃逸中將被害人摔落地上受傷等情不諱，核與被害
人邱文遠指訴情節相符，並據目擊證人張益居指證明確，又有現場照片十六幀、現場
位置圖、診斷證明書三紙、病歷表一份等證據，資以證明上訴人有殺人未遂之事實，
因而撤銷第一審關於上訴人殺人未遂部分之判決，改判論處上訴人殺人，未遂罪刑（
累犯），已敘明其所憑之證據及認定之理由，並以上訴人所辯：其只想開車逃逸，當
時車已入檔，經踩油門未能啟動。無意間按到啟動鎖致車輛向前衝撞，邱文遠因而
摔落地上，並無殺人犯意云云，如何不足採信，於理由中詳加說明與指駁，從形式上
觀察，並無違背法令之情形存在。次按(一)證人黃國政於偵訊中供稱，警方攔截臨檢時
陳燕聖、洪政鋒下車後，車子並未熄火，是在空檔狀態（見六二一號偵查卷第八十五
頁正面），則上訴人所辯：其因不熟悉陳燕聖之砂石車設有總開關，致無法開啟車輛
，並在慌亂中誤觸啟動鎖，致車輛往前衝，其無意摔落邱文遠云云，尚與事實不符，
不足採信。(二)上訴人已供承其開動車輛時，已見邱文遠攀上大貨車之左後視鏡附近，
雙腳未能著地，其駕駛之大貨車係沿彰新路由西往東方向行駛，肇事時則衝向北邊之
擋土鋼板，嗣又退回南面之拓寬路面，車頭朝北，此有現場圖可稽（同上卷第五十八
頁），顯見上訴人係故意使車輛往左衝撞路北之擋土鋼板以摔落邱文遠，其有殺人之
犯意至明。(三)上訴人殺人未遂，除負刑事責任外，尚應負民事賠償責任，上訴人賠償
被害人新台幣四十萬元，乃履行其民事損害賠償責任，非必可資為量刑輕重之標準，
是原判決未因和解而減刑，自難指為違法。上訴意旨未依卷內訴訟資料具體指摘原判
決關於上訴人殺人未遂部分如何不適用法則，或如何適用法則不當，徒就原審採證認
事及得依職權自由裁量之事項，任意指為違背法令，核與法律規定，得為第三審上訴
理由之違法情形不相適合，其上訴為違背法律上之程式，應予駁回。
二妨害公務部分：
按刑事訴訟法第三百七十六條所列各罪之案件，經第二審判決者，不得上訴於第三審
法院，法有明文。本件上訴人甲○○所犯妨害公務罪，原審係依刑法第一百三十五條
第一項論擬，核屬刑事訴訟法第三百七十六條第一款之案件，既經第二審判決，自不
得上訴於第三審法院，而上開妨害公務與上訴人所犯殺人未遂罪為裁判上一罪，但其
殺人未遂罪部分之上訴為不合法，由本院從程序上予以駁回，對於輕罪之妨害公務罪
，亦無從適用審判不可分原則為實體上審判，上訴人就上述部分一併提起上訴，顯為
法所不許，應予駁回。
據上論結，應依刑事訴訟法第三百九十五條前段，判決如主文。
中      華      民      國    九十一    年      六      月     十三     日
                              最高法院刑事第八庭
                                  審判長法官  莊  登  照
                                        法官  洪  明  輝
                                        法官  黃  一  鑫
                                        法官  魏  新  和
                                        法官  林  秀  夫
      右正本證明與原本無異
                                              書  記  官
中      華      民      國    九十一    年      六      月     十九     日
